臺灣高等法院臺南分院民事判決　九十三年度訴字第二五號
　　　原　　　告　乙○○
　　　被　　　告　甲○○
右當事人間因侵權行為附帶請求損害賠償事件，經本院刑事庭裁定（九十三年度附民
字第八三號）移送前來，本院（言詞辯論終結期日：九十三年九月二十一日）判決如
左：
      主      文
被告應給付原告新台幣肆拾萬元。
原告其餘之訴駁回。
訴訟費用由被告負擔五分之一，餘由原告負擔。
原告假執行之聲請駁回。
      事實及理由
一、【原告主張之事實】：本件原告主張：兩造於民國（下同）八十八年十二月十八
    日結婚，婚姻關係尚存續中，已育有一子及一女，然被告近幾年來，對原告母子
    之生活不聞不問，整日在外遊蕩，甚至在外結交女友【楊淑君】，並以老公、老
    婆互為稱呼，完全無視與原告婚姻關係存在之事實。復自九十年九月間某日起至
    九十一年九月間某日止，在雲林縣虎尾鎮○○里○○○○路旁「雅儒套房」及彰
    化縣福興鄉福南村振興巷七之一號【楊淑君】租屋處及住家，連續與【楊淑君】
    發生通姦之性行為多次，嚴重違背夫妻互負貞操之義務。【楊淑君】於九十一年
    九月二十九日與被告發生性關係懷孕產下一子【周士凱】後，被告甚至違背夫妻
    倫理，瞞著原告將【周士凱】登記為次子，又不顧原告感受，只為脫減刑責，一
    再聲稱為了愛【楊淑君】才犯下本案，原告因此所受精神上之痛苦，實非言語所
    能形容。為此，依〈侵權行為之法律關係〉（民法第一百八十四條第一項後段、
    第一百九十五條第三、一項），求為命被告賠償【精神慰撫金】新台幣（下同）
    二百萬元之判決等語。
二、【被告抗辯之事實】：被告則以：伊雖與訴外人【楊淑君】同居生有一名小孩，
    但已負起法律上責任，伊目前在家幫忙父親做生意，沒有固定薪資，無錢可賠原
    告等語，資為抗辯。
三、【兩造不爭執之事實】：原告主張兩造為夫妻，已育有一子及一女，婚姻關係尚
    存續中，乃被告竟自九十年九月間某日起至九十一年九月間某日止，在雲林縣虎
    尾鎮○○里○○○○路旁「雅儒套房」及彰化縣福興鄉福南村振興巷七之一號【
    楊淑君】租屋處及住家，連續與【楊淑君】發生通姦之性行為多次，並使【楊淑
    君】懷孕而於九十一年九月二十九日產下一子【周士凱】之事實，已據提出《戶
    籍謄本》（參見本審卷第三０－三二頁）為證，依該《戶籍謄本》所列被告部分
    之〔記事〕欄載：「‧‧‧91年１０月７日已接通報次子周士凱‧‧‧91年９月
    日出生。‧‧‧93年１月日已接通報‧‧‧91年１０月７日認領周士凱為次子‧
    ‧‧」等語，足認被告確有在外與人生子之情事。又被告與訴外人【楊淑君】通
    姦並使之懷孕生子之事實，亦經〈台灣雲林地方法院〉｛下稱〈雲林地院〉｝及
    本院刑事庭同認被告確有妨害家庭之犯行，因而以被告連續有配偶而與人通姦，
    判處有期徒刑四月（得易科罰金）確定，有本院依職權調取之〈台灣雲林地方法
    院檢察署〉九十三年度偵字第七四五號｛含九十三年度他字第一九號、〈雲林地
    院〉九十三年度易字第九八號、本院九十三年度上易字第二六四號、〈雲林縣警
    察局虎尾分局〉虎警刑字第０九三００００三二九號｝妨害家庭刑案偵審全卷可
    稽，復為被告所不爭，自堪信為真實。
四、【原告得請求之依據及金額】：按因故意或過失，不法侵害他人之權利者，負損
    害賠償責任；故意以背於善良風俗之方法，加損害於他人者，亦同；【民法】第
    一百八十四條第一項定有明文。又配偶與他人通姦，足使人感到悲憤、沮喪，並
    受人於背後非議、羞辱，為社會禮俗所常見，故原告主張其因被告與訴外人【楊
    淑君】發生性關係，精神受有痛苦，自非虛情。又〔通姦之足以破壞夫妻間之共
    同生活而非法之所許，此從公序良俗之觀點可得斷言，不問所侵害係何權利，對
    於配偶之他方應構成共同侵權行為。婚姻係以夫妻之共同生活為其目的，配偶應
    互相協力保持其共同生活之圓滿安全及幸福，而夫妻互守誠實，係為確保其共同
    生活之圓滿安全及幸福之必要條件，故應解為配偶因婚姻契約而互負誠實之義務
    ，配偶之一方行為不誠實，破壞共同生活之圓滿安全及幸福者，即為違反因婚姻
    契約之義務而侵害他方之權利。〕（最高法院五十五年台上字第二０五三號判例
    參照），因此，八十八年四月二十一日修正公布，八十九年五月五日施行之【民
    法】第一百九十五條第三項乃規定：「前二項規定，於不法侵害他人基於父、母
    、子、女或配偶關係之身分法益而情節重大者，準用之。」，是以原告依上開規
    定，請求被告賠償其精神上之損害，即非無據。經查原告與被告係於八十八年十
    二月十八日結婚，已育有二名子女，有原告提出之前開戶籍謄本可稽，夫妻共組
    家庭共營婚姻生活已近五年，被告明知自己為有配偶之人，仍與訴外人【楊淑君
    】通姦生子，足以破壞與原告間之婚姻家庭生活，惡化彼此間之夫妻情分，衡諸
    一般倫情觀念及社會禮俗，原告勢須承忍他人非議恥笑，精神所受之折磨及痛苦
    ，究非一般人所能體會，自難謂其精神上所受痛苦不深；又原告為高工畢業，目
    前擔任服務員，月入約一萬五千元；而被告為國中畢業，目前在家中幫忙父親經
    營蒜頭買賣生意，薪資不定等情，為兩造各自陳明在卷（參見本審卷第二七、二
    八、三九頁）；又兩造名下均無財產資料，原告於九十年度並無所得，九十一年
    度僅有金所得一、四八０元，而被告於九十年及九十一年度均無所得資料，有
    本院依職權調取之兩造財產及所得明細表可憑（參見本審卷第十二－二０頁），
    足認兩造社會地位與經濟能力相若。準此，審酌兩造為夫妻關係，被告於婚後未
    及二年即與訴外人【楊淑君】通姦所致原告痛苦之程度非微、與兩造之教育程度
    、職業、收入、經濟狀況及被告之賠償能力等情狀，本院認原告請求被告賠償其
    【精神慰撫金】，以四十萬元為適當，應予准許，逾該金額之請求，即非正當，
    要難准許。
五、綜上所述，原告依〈侵權行為之法律關係〉，請求被告賠償其【精神慰撫金】以
    四十萬元為適當；從而，原告請求被告賠償其四十萬元，洵屬正當，應予准許；
    逾上開金額之請求，即非正當，要難准許，應予駁回。
六、又【民事訴訟法】第四百六十六條第一項所定得上訴第三審之利益額數，業經司
    法院於九十一年一月二十九日以（九一）院台廳民一字第０三０七五號函提高為
    一百五十萬元，並定於九十一年二月八日起實施。查本件命被告給付之金額為四
    十萬元，未逾一百五十萬元，則本判決命被告給付部分經本院宣示後即告確定（
    民事訴訟法第四百六十三條準用第三百九十八條第二項前段參照），被告對本判
    決所命之給付即不得提起第三審上訴，自無假執行之問題，則原告就此部分之假
    執行聲請，自屬無由准許，應予駁回。至原告敗訴部分之金額為一百六十萬元，
    已逾一百五十萬元，自得提起第三審上訴，但原告關於此部分之請求，既難准許
    ，則其就此部分之假執行聲請，自已失所附麗，亦難准許，應併予駁回。
七、據上論結，本件原告之訴為一部有理由，一部無理由，依民事訴訟法第七十九條
    ，判決如主文。
中　　　華　　　民　　　國　　九十三　　年　　　十　　　月　　　五　　　日
                          民　事　第　一　庭
~B1審判長法官　王　惠　一
~B2　　　法官　吳　上　康
~B3　　　法官　蘇　清　恭
右為正本係照原本作成。
原告如對本判決上訴，須於判決送達後二十日內向本院提出上訴狀（須附繕本一份）
；未表明上訴理由者，應於上訴後二十日內向本院提出理由書（須附繕本一份）。
被告不得上訴。
中　　　華　　　民　　　國　　九十三　　年　　　十　　　月　　　五　　　日
~B法院書記官　李　劍　龍
【附記】：
民事訴訟法第四百六十六條之一：
I對於第二審判決上訴，上訴人應委任律師為訴訟代理人。但上訴人或其法定代理人
  具有律師資格者，不在此限。
II上訴人之配偶、三親等內之血親、二親等內之姻親，或上訴人為法人、中央或地方
  機關時，其所屬專任人員具有律師資格並經法院認為適當者，亦得為第三審訴訟代
  理人。
